【裁判字號】    97,交聲,2936
【裁判日期】    980123
【裁判案由】    聲明異議
【裁判全文】
臺灣高雄地方法院交通事件裁定        97年度交聲字第2936號
原處分機關  交通部公路總局高雄區監理所
異  議  人  乙○○
上列異議人因違反道路交通管理處罰條例案件，對於交通部公路
總局高雄區監理所於中華民國97年12月17日所為之裁決（原處分
案號：高監自裁字第80-B00000000號）聲明異議，本院裁定如下
      ：
    主  文
異議駁回。
    理  由
一、原處分機關以：異議人即受處分人乙○○於民國97年11月7
    日12時許，駕駛車牌號碼D8-5639 號自用小客車，行經高雄
    市○○街與常德路有燈光號誌管制之交岔路口，由常盛街左
    轉常德路北向車道行駛時闖紅燈，為高雄市政府警察局交通
    警察大隊員警當場以高市警交字第B00000000 號舉發違反道
    路交通管理事件通知單當場逕行舉發，爰依道路交通管理處
    罰條例第53條第1 項規定，裁處罰鍰新臺幣（下同）2,700
    元，並依同條例第63條第1 項第3 款規定，記違規點數3 點
    之處分。
二、異議意旨略謂：異議人於上開時地並未駕車，而係步行至7-
    11超商購買報紙，再返回大流通超市時，即無故遭員警以違
    規紅燈左轉為由製單舉發，實難甘服，為此聲明異議，請求
    撤銷原處分云云。
三、按汽車駕駛人，行經有燈光號誌管制之交岔路口闖紅燈者，
    處新臺幣1,800 元以上5,400 元以下罰鍰，道路交通管理處
    罰條例第53條第1 項定有明文。又汽車駕駛人違反上開規定
    者，除依原條款處罰鍰外，並予記違規點數3 點之處分，同
    條例第63條第1 項第3 款亦有明定。
四、經查：
  (一)異議人確有於上開時、地駕駛車牌號碼D8-5639 號自用小客
    車，行經有燈光號誌管制交叉路口闖紅燈之事實，業據舉發
    員警甲○○證述：我於97年11月7 日上午11點至下午1 點執
    巡邏勤務，我開巡邏車，由洪添財小隊長帶班在楠梓區巡邏
    ，我們沿常德路北往南行駛，當時我的車速不是很快，到了
    常盛街口已經綠燈好幾秒，我要通過交岔路口時，異議人駕
    駛D8-5639 自用小客車突然由西左轉往北闖紅燈左轉，差點
    撞上巡邏車，我看到該車闖紅燈，就馬上將巡邏車迴轉並開
    警示燈示意異議人停車，結果異議人不停車，反而駛入大流
    通超市的平面停車場，我也跟著右轉進去，我下車後馬上上
    前告知異議人她有紅燈左轉的違規，異議人說她在7-11超商
    影印東西，東西忘記拿，不是故意違規，因為大流通超商與
    7-11超商距離約五十公尺左右，我就說陪異議人回去7-11超
    商內拿東西，再陪異議人走回大流通超商異議人車輛停放處
    ，要求異議人拿出車輛的行照與駕駛執照，異議人說沒有帶
    ，我要異議人寫個人年籍資料，說要幫她查，但是異議人拒
    寫，我拿起相機及錄音機要拍照、錄音，異議人就不說話用
    手摀住臉，並跑入大流通超商裡面，我當時想這只是單純的
    交通違規事件並非刑事案件，沒有權利逮捕異議人，所以我
    就沒有追上去，而是依照道路交通管理處罰條例規定逕行舉
    發，所以舉發單上就沒有記載駕駛人之姓名，亦沒有異議人
    的簽名等語明確（本院卷第25至26頁），核與舉發時在場之
    員警洪添財結證稱：我當天在巡邏車內有親眼看見車牌號碼
    D8-5639 號之自用小客車闖紅燈左轉，還差點撞上巡邏車，
    我們的巡邏車隨著該車開入大流通超商後，我就下車站在巡
    邏車旁，由甲○○上前與異議人對話，甲○○還陪異議人去
    7-11超商拿東西，我有開巡邏車跟隨，後來又開回大流通超
    商，結果異議人不肯透露其年籍資料就跑掉，我們是事後依
    照車號查詢車主，才知道異議人的身分等情相符（本院卷第
    29頁），並有員警甲○○在大流通超商內拍攝之違規車輛照
    片1 幀存卷可憑（本院卷第31頁）。
  (二)本件員警甲○○、洪添財係於近距離目擊受處分人上開違規
    闖越紅燈，其等身為執行交通勤務專業警察人員，平時有多
    次處理類似情形之經驗，應不致發生誤認及誤記之危險，又
    員警與異議人素昧平生，並無嫌隙，其等於執行交通勤務過
    程中，亦無惡意為不實舉發之必要，是以員警前揭證述應可
    採信，異議人確有闖越紅燈乙情，應堪認定。異議人雖質疑
    本件並無闖越紅燈之違規照片佐證，然交通違規乃偶發於瞬
    間，而違規之交岔路口車輛復川流不息，自難期待員警於車
    輛突闖紅燈之瞬間對焦拍照；且參諸道路交通管理處罰條例
    之立法目的係「為加強道路交通管理，維護交通秩序，確保
    交通安全」（道路交通管理處罰條例第1 條參照），除有不
    能或不宜之情形，允許警員值勤時就違規闖紅燈當場攔截製
    單舉發（道路交通管理處罰條例第7 條之2 第1 項第1 款參
    照），是如認必有取得其他證據，始能對違規道路使用人攔
    停舉發，顯難達成上開立法目的，並與立法本意未符；況舉
    發員警本身即為證人，亦為證據方法之一種，其等所述情節
    ，佐以現場客觀外在狀態綜合觀察，尚無矛盾或瑕疵之處，
    是其等證言即有相當之證明力，不能以其等未拍照存證，即
    遽認異議人無違規之行為。另本件是員警逕行舉發製單，故
    舉發單上雖未經異議人簽名，仍無礙其效力，附此敘明。
  (三)綜上，本件異議人違規事證明確，原處分機關因而依道路交
    通管理處罰條例第53第1 項規定，裁處罰鍰2,700 元，並依
    同條例第63條第1 項第3 款規定，記違規點數3 點，於法並
    無不當，應予維持。異議人聲明異議為無理由，應予駁回。
五、據上論斷，應依道路交通案件處理辦法第19條，裁定如主文
    。
中    華    民    國    98    年    1     月    23    日
                     交通法庭    法  官  莊珮君
以上正本證明與原本無異。
如不服本裁定應於送達後5日內向本院提出抗告狀。
中    華    民    國    98    年    1     月    23    日
                                 書記官  秦富潔


司法院資訊處製作；財團法人民間司法改革基金會備份。
